【裁判字號】    89,重訴,10
【裁判日期】    891212
【裁判案由】    殺人等
【裁判全文】
臺灣臺北地方法院刑事判決                        八十九年度重訴字第一號
    公  訴  人  臺灣臺北地方法院檢察署檢察官
    被      告  庚○○
    選任辯護人  趙培宏
    被      告  壬○○
    被      告  乙○○
右列被告因殺人等案件，經檢察官提起公訴（八十八年度偵字第二七一九二號、二七
一九三），本院判決如左：
    主      文
庚○○殺人，累犯，處有期徒刑拾參年陸月。被訴傷害部分無罪。壬○○、乙○○公
訴不受理。
    事      實
一、八十三年間因犯重刑罪，經台灣高等法院判處有期徒刑五月確定，於八十四年五
    月三十日執行完畢，猶不知悔，復於庚○○於民國八十八年十二月十三日晚間，
    與友人在台北市中山區○○○路○段十號一樓「長廊西餐廳」內飲酒，迨翌日一
    時許酒罷欲離去時，適於該餐廳之門口碰到舊識壬○○協同潘蔚宗及綽號「阿峰
    」之不詳姓名男子正欲至於該餐廳，庚○○遂復與壬○○等人返回餐廳內共同飲
    酒，未久庚○○及壬○○二人因敬酒問題發生口角，經酒店服務人員勸解後，釗
    昱君等人三人乃先行離去，迨返回台北縣新店市○○路○段二九０號二樓壬○○
    租住處後，潘蔚宗提議返回該餐廳找庚○○尋仇，壬○○遂與之攜帶原藏置於屋
    屋內之西瓜刀二把，共同乘坐「阿峰」所駕駛之自用小客車返回該西餐廳，三人
    於同日三時四十分許到達後，壬○○及潘蔚宗即分持西瓜刀衝入該餐廳包廂外高
    聲叫喊庚○○之綽號，庚○○聞聲走出包廂察看時，即遭壬○○持西瓜刀架住脖
    子而無動彈，此際原與庚○○在包廂內飲酒之乙○○及己○○、戊○○、甲○○
    （公訴人均另為不起訴處分）等人亦分別衝出查看究竟，古哲見庚○○為壬○○
    持刀挾持，為解救其脫困，竟基於傷害之犯意出拳毆打壬○○之臉頰成傷，壬○○見狀亦揮刀反擊，致乙○○之右手臂及戊○○之右手食指、中指及無名指均受
    有刀傷（壬○○、乙○○互告傷害部分，均己撤回告訴，詳如後述），庚○○趁
    此機會掙脫壬○○之挾持，並順勢將壬○○推倒於地後，即將其所持之西瓜刀搶
    奪在手，迨見潘蔚宗猶兀自持刀揮砍逞兇，竟頓萌殺意，持刀衝向潘蔚宗並朝其
    右背部猛砍一刀，潘蔚宗被砍後，混亂中以手撥擋致潘蔚宗受有右背部長十八公
    分之刀切割傷及左手虎口裂傷，經送醫急救後旋於同日四時許，因左胸血胸而休
    克死亡。嗣經警循線逮捕而查悉上情。
二、案經潘蔚宗之父癸○○、訴由台北市政府警察局中山分局移送台灣台北地方法院
    檢察署檢察官偵查起訴。
    理      由
一、訊據被告庚○○固坦承於前揭時地與壬○○等人發生衝突及推倒壬○○之事實，
    惟矢口否認殺人犯行，辯稱潘蔚宗係遭名叫辛○○綽號「阿章」（另由公訴人分
    案偵辦）之人所殺云云；其辯護人則為其辯稱：餐廳老闆丁○○在場目擊，依其
    於警訊中所繪之現場涉案人員所在相對位置圖中載有「阿文朋友」之位置，故「
    阿文」（即被告庚○○之綽號）的朋友辛○○當時確在場。另證人丙○○在偵查
    中供稱：郭源彰在叫到警車聲音時，才從現場離開，且伊並未看到被告庚○○砍
    殺潘蔚宗云云，可知是「阿彰」殺死者，非被告庚○○。至甲○○於偵查中先供
    稱：「當時很暗，我看不清楚誰揮刀子。」嗣又證稱：看見被告庚○○搶到壬○○刀子後，砍潘蔚宗云云，顯與前後矛盾且與事實不符，益見其當時所為證言
    ，乃與證人張宗祥等人勾串後所為之不實證詞，另壬○○於偵查中，公訴人問阿
    章有無動手？伊答稱「好像有」，且戊○○於偵查中亦稱：其僅因被告庚○○邀
    其喝酒，涉入本案而涉感不滿，是否因此挾怨報復被告庚○○且求脫查云云。
二、惟查：
（一）被告庚○○係於掙脫壬○○之挾持，將壬○○所持之西瓜刀搶奪在手後，即持
      刀衝向潘蔚宗，並朝其背部猛砍一刀等情，業據同案被告戊○○、乙○○、甲○○及己○○等人迭於審中指述綦詳，渠等斯時既均因本案遭收押禁見中，苟
      非親眼見此事實，自無法為相符之證述，且死者潘蔚宗確係因背部刀切割傷玫
      大量出血左胸休克死亡等情，亦經公訴人督同法醫師相驗並經解剖認定屬實，
      有驗斷書、相驗屍體證明書及法務部法醫研究所（８８）法醫所鑑字第一四一
      二號鑑定書在卷可稽，益徵戊○○等人之證詞與事實相符，洵堪採信，至於證
      人丙○○雖於偵查中證稱渠頭至尾只見到被告庚○○與壬○○扭打在一起，故
      潘蔚宗不可能係被告庚○○所殺云云，惟查被告庚○○見戊○○等人衝出後，
      隨即將手往上抬並打壬○○所持之西瓜刀，戊○○等人則搶上前去抱住壬○○
      一節，亦經其證述在卷，是其前後所為之證詞並不相符，是否足堪採信，已非
      無疑，且該證詞亦獨與前開證人所述迥異，顯有偏頗之虞，自難遽採。又公訴
      人經將本案送內政部警政署刑事警察局測謊結果，被告庚○○所為並未持刀砍
      殺潘蔚宗之回答呈不實反應，亦有該局八十九年三月三十一日刑鑑字第四一一
      八三號鑑驗通知書在卷可稽，益徵被告庚○○所辯純屬卸責之詞，不足採信。
（二）證人辛○○八十九年十月十二日到庭結證稱：那天庚○○找我去喝酒，因為包
      廂人很多，坐不下，我就到外面去，沒多久，壬○○和他一個朋友就衝進來，
      嘴裏喊著：「阿文，阿文你出來。」我看到壬○○拿了一把刀，他朋友有沒有
      拿刀我不知道，因我看到他們衝進來，我就跑出去了，所以後來情形，我不知
      道等語，本院訊問其他在場人，被告乙○○供稱：「我喝酒時有看到部鴻彰，
      但出來後我沒有見到辛○○。」被告壬○○亦稱：「我進去就說要找阿文，我
      說完後來辛○○是否跑出去，我沒注意到。」
      證人戊○○則稱：「我之前已作證過，我出來時沒看到阿章，我沒看到阿章與
      死者打鬥，我被收押後寫給檢察官的狀紙上寫的才是真的。」被告乙○○並補
      稱：「我在警訊中所說的朋友，不是指阿章，而是丙○○。」證人丁○○於審
      判中證稱：當時叫到外面有騷動，所以包廂內的人就陸續出去查看，我出去時
      已有人在拉扯中，當中有些人我並不認識，所以不知道誰和誰打，印象中我只
      看到壬○○拿刀，架在庚○○脖子上那一幕，那時我的注意力都在小劉和阿文
      身上，當時我想去勸小劉和阿文、阿來覺得危險，就把我推開，我就沒看到後
      來情形，事後才知道死者倒臥在地，我還以為他喝醉了，印象中刀子約有一尺
      長，並不好藏，所以當時在包廂中喝酒的人中沒有人帶刀，因為如果有人帶刀
      ，我應該會注意到等語。如死者是辛○○所殺，被告乙○○、壬○○、戊○○
      ，何以對雙方在衝突時，郭源彰在那裏，均毫無印象，且無人供證死者是郭彰
      所殺，被告乙○○，證人戊○○、甲○○、己○○均為被告庚○○之友人，何
      以所供明確供稱是被告庚○○殺死者，況被告於右揭時地與壬○○及死者衝突
      ，為被告所是認，足見死者確係被告庚○○衝突鬥毆中，其所持之刀為被告所
      奪後，被告再持以殺死潘蔚宗，事證甚明，被告庚○○之殺人犯行，洵堪認定
      。
三、核被告庚○○所為，係犯刑法第二百七十一條第一項之殺人罪。查被告庚○○於
    八十三年間因犯重利罪，經台灣高等法院判處有期徒刑五月確定，於八十四年五
    月三十日執行完畢，有台灣高等法院檢察署刑案紀錄簡覆表在卷可稽，其五年內
    再犯有期徒刑以上之本罪，為累犯，應加重其刑。爰審配被告本係空手為死者及
    壬○○所制，其於有死傷危險中乘機奪刀，始起殺人犯意，且僅砍一刀，情節較
    重，惟其係累犯，惡性較重，且犯罪後飾詞卸責，態度欠佳，公訴人求刑十五年
    等情，並參酌其犯罪之其他犯罪之重機、目的、所受之剌激、手段、品行、智識
    程度、所生危害及犯罪後之態度等一切情狀，量處如主文所示之刑，以資懲儆。
四、公訴人另以被告壬○○、乙○○於右揭時地互為鬥毆而互相受有傷害，互犯有刑
    法第二百七十七條第一項之傷害罪犯行等情，固為被告壬○○、乙○○所是認而
    為以被告壬○○、乙○○所犯上開犯行，依刑法第二百八十七條規定為告訴乃論
    ，而被告壬○○、乙○○已互相撤回告訴，而其等上開犯行，查無其他告訴人（
    （起訴書雖指戊○○亦為告訴人，惟以本院遍查戊○○於警訊中及偵查中所述，
    其從未有追訴何人何事之意，其甚且為犯罪嫌疑人被偵辦，其於偵查中僅表示伊
    之手指受有刀傷，不知何人所傷，伊實為被害人等語；至潘蔚宗之父癸○○亦僅
    表示追究其子被殺之事，亦未對壬○○或乙○○表示要告訴其等之傷害犯行，故
    均非壬○○及乙○○上開犯行之告訴人），本院自應依刑事訴訟法第三百零三條
    第三款規定，諭知被告壬○○、乙○○上開傷害犯行公訴不受理。
五、又公訴人指被告庚○○另犯有刑法第二百七十七條第一項之傷害罪嫌，惟依本件
    起訴書所指之事實，不知被告庚○○究係傷害何人，起訴書中雖有被告庚○○將
    壬○○推倒於地之事，然壬○○所受之傷為乙○○出拳毆打壬○○之臉頰所致，
    顯與被告庚○○無關，至於死者潘蔚宗虎口所受之傷，乃被告庚○○殺人行為之
    結果，並非被告庚○○另有傷害行為所致，故本院查無被告庚○○有何另犯傷害
    之事實，按犯罪事實，應依證據認定之，無證據不得推定其犯罪事實。又不能證
    明被告犯罪者，應諭知無罪之判決，刑事訴訟法第一百五十四條、第三百零一條
    第一項分別定有明文。本院既查無被告另犯有傷害罪事實，爰應依上開法條規定
    而諭知被告庚○○被訴傷害部分告訴罪。
據上論斷，應依刑事訴訟法第二百九十九條第一項前段、第三百零一條第一項、第三
三百零三條第三款、刑法第二百七十一條第一項、第四十七條判決如主文。
本案經檢察官謝名冠到庭執行職務
中      華      民      國      八十九      年    十二    月    十二    日
                                      臺灣臺北地方法院刑事第五庭
                                          法  官  劉亭柏
右正本證明與原本無異。
如不服本判決，應於判決送達後十日內，向本院提出上訴狀。
                                          書記官  羅欣宜
中      華      民      國      八十九      年    十二    月    十九    日
附錄本案論罪刑法條全文
刑法第二百七十一條
殺人者，處死刑、無期徒刑或十年以上有徒刑。
前項之未遂犯罰之。
預備犯第一項之罪者，處二年以下有期徒刑。


司法院資訊處製作；財團法人民間司法改革基金會備份。
